【裁判字號】    99,易,660
【裁判日期】    991111
【裁判案由】    詐欺
【裁判全文】
臺灣臺北地方法院刑事判決               99年度易字第660號
公  訴  人  臺灣臺北地方法院檢察署檢察官
被      告  陳孟麒
輔  佐  人  陳依綺
上列被告因詐欺案件，經檢察官提起公訴（98年度偵字第25930
號、99年度偵字第4482號），本院判決如下：
    主  文
陳孟麒意圖為自己不法之所有，以詐術使人將第三人之物交付，
處有期徒刑拾月。
    事  實
一、陳孟麒原係威力搬家貨運股份有限公司（下稱威力公司）聘
    僱之貨車司機。威力公司原受址設臺北市大安區○○○路24
    6 號後棟之中華郵政股份有限公司臺北郵局（下簡稱臺北郵
    局）委託，雙方簽訂委外運輸契約，約定內容包括由威力公
    司負責載運臺北郵局之空籃車至該局所轄之內湖郵局，期間
    則自96年7月1日至97年6月30日，並展期至97年8月31日。陳
    孟麒嗣於98年4 月間，明知斯時威力公司與臺北郵局就上開
    業務已無契約關係存在，竟意圖為自己不法之所有，於98年
    4 月間某日在臺北郵局向該局投遞股股長李國生謊稱，威力
    公司與內湖郵局就上開業務有契約關係，其可將臺北郵局之
    空籃車載運至內湖郵局，以此方式施用詐術，使李國生陷於
    錯誤，接續於如附表所示之時間，交付如附表所示之空籃車
    共220 輛予陳孟麒，嗣因內湖郵局表示未收到籃車，始查悉
    上情。
二、案經臺北郵局訴由臺北市政府警察局大安分局報告臺灣臺北
    地方法院檢察署檢察官偵查起訴。
    理  由
壹、證據能力方面：
    按被告以外之人於審判外之陳述，雖不符刑事訴訟法第 159
    條之1至第159條之4 之規定，而經當事人於審判程序同意作
    為證據，法院審酌該言詞陳述或書面陳述作成時之情況，認
    為適當者，亦得為證據；當事人、代理人或辯護人於法院調
    查證據時，知有第159條第1項不得為證據之情形，而未於言
    詞辯論終結前聲明異議者，視為有前項之同意，刑事訴訟法
    第159條之5定有明文。本件檢察官、被告於本院審判程序時
    ，就本判決所引用其他審判外之言詞或書面陳述，或明示同
    意有證據能力（見本院卷第13頁），或未於言詞辯論終結前
    聲明異議，本院審酌該等具有傳聞證據性質之證據，其取得
    過程並無瑕疵，與待證事實具有關聯性，證明力非明顯過低
    ，以之作為證據係屬適當，認俱得為證據。
貳、實體方面：
一、訊據被告陳孟麒固坦承有於附表所示時間收受載運李國生所
    交付如附表所示數量之空籃車等情，惟矢口否認有何詐欺取
    財之犯行，辯稱：其並未施用詐術，而是基於私人情誼幫郵
    局將空籃車載至車上，再交班請郭姓同事或其他同事載去內
    湖郵局，並未將空籃車轉賣云云。經查：
  (一)被告於附表所示時間收受載運李國生所交付如附表所示數量
    之空籃車等情，業據被告坦承不諱，復有本院於99年7 月19
    日準備程序勘驗被告載運空籃車監視錄影光碟之筆錄在卷可
    稽（見本院卷第48頁反面至第52頁），此情足堪認定。
  (二)威力公司自96年7月1日至97年6 月30日承攬臺北郵局所轄內
    湖郵局郵件委外運輸並展期至97年8月31日，97年9月1 日起
    改由得標廠商外貿貨運有限公司承攬等情，有臺北郵局99年
    8 月26日北郵字第0991103539號函及所附契約書及展期文件
    影本附卷可憑（見本院卷第62頁至第67頁），是98年4 月間
    臺北郵局原委託威力公司自臺北郵局搬運空籃車至內湖郵局
    契約關係並不存在。證人李國生又證稱：臺北郵局與威力公
    司本有契約關係，因內湖郵局倉儲需要空籃車，當時每天都
    是一整車讓被告載去，被告也都有載去，98年4月7日至98年
    7 月17日期間，威力公司與臺北郵局已無契約關係，被告向
    其表示威力公司有與內湖郵局簽立契約，因其與被告很熟，
    就讓被告繼續載運空籃車，因被告表示載運一趟約可賺取24
    7 元等語（見本院卷第84頁反面）。是被告有以謊稱威力公
    司有與內湖郵局間存有載運空籃車契約關係之方式，對李國
    生施用詐術，致李國生陷於錯誤，而於上開時間交付第三人
    臺北郵局所有之空籃車等情，亦堪認定。
  (三)被告雖辯稱：其係基於私人情誼幫郵局將空籃車載至車上，
    再交班請郭姓同事或其他同事載去內湖郵局，並未將空籃車
    載賣云云。惟：
  1.被告於警詢供稱：其載運後會將空籃車放置車上，然後開車
    至內湖郵局最近路邊休息，休息後發現其本身工作已經耽誤
    ，即將空籃車下在路邊，通知同事前往載走，其不一定固定
    在同一地點停車休息，所以空籃車放置位置並不一定等語（
    見臺灣臺北地方法院檢察署98年度偵字第25930號卷第3頁反
    面）；然於偵查中則供稱：其將車停在交流道附近，因還有
    其他兼職，其請威力公司郭姓同事幫其載回等語（見同上偵
    卷第38頁）；另於本院99年3月29日準備程序供稱：其有2次
    因睡過頭，另外還要上工，時間來不及，所以將空籃車載到
    內湖區○○○路旁邊之空地放置，其有聯絡跑內湖之郭姓同
    事，告知籃車放置處，請其過去載，之後有幾次，其是載至
    安康路之資源回收場附近睡覺，車子開回公司時籃車仍放在
    車上，其後來去上班時即發現車子是空車，該車有很多人在
    使用；還有幾次其是開車到安康路之資源場附近睡覺，待老
    闆開門後，其再進去喝幾杯啤酒，之後其就把空籃車放在資
    源回收場，其有向趙老闆表示其同事會過來載等語（見本院
    卷第12頁反面至第13頁）；而於本院99年9 月13日準備程序
    又供稱：其載走那些空籃車後，將車停在回收場旁邊睡覺，
    睡醒後有時要趕車來不及，籃車就必須要先下下來，其就找
    同事去載，其不知同事有否去載，其每趟都是這樣，其並非
    把籃車放在回收場裡面，而是放在新湖三路旁邊的一塊空地
    等語（見本院卷第74頁反面）；嗣於本院審判程序中復供稱
    ：其將空籃車載走後，將車開回公司時，威力公司下午還有
    車要到內湖郵局，也是開該輛車，所以就順便叫該同事載過
    去等語（見本院卷第89頁反面至第90頁）。是被告就歷次載
    運空籃車後，對空籃車之處理方式或放置籃車之地點，前後
    供述不一，則其辯稱係將空籃車載至車上，再交班請郭姓同
    事或其他同事載去內湖郵局，是否屬實，已非無疑。況被告
    並未提出任何郭姓同事之年籍資料供本院傳喚，嗣並捨棄該
    項證據調查，復未提出任何憑證供本院審酌，當認此僅屬幽
    靈抗辯，本院自難僅憑其空言，而為對其有利之認定。
  2.證人李國生證稱：其於98年7 月17日知道遭被告詐騙後，馬
    上與被告聯絡並詢問當日載走之空籃車是否還在車上，其請
    被告載回，共計12輛，其再追問被告前一日載走之空籃車去
    處，被告表示放在內湖，其即與被告相約於99年7 月18日早
    上6 時前去取回，但被告所稱地點係一處遊覽車保養廠，其
    並未見到空籃車，其打電話給被告，被告一會兒即從其後方
    出現，當時車上載有8輛空籃車，其中2部已遭破壞等語（見
    同上偵卷第46頁至第47頁），是被告於98年7 月18日仍能自
    不明處所將98年7月17日所載運12輛空籃車中之8輛取回，其
    中並有2 輛已遭破壞，顯見該等空籃車仍在被告實力支配之
    下，並為事實上之處分行為，足徵被告上開所辯不足採信，
    且有不法所有之意圖甚明。
  (四)綜上，本件事證明確，被告犯行堪以認定，應予依法論科。
二、核被告所為，係犯刑法第339條第1項之詐欺取財罪。被告基
    於詐欺取財之單一犯意，在密接的時間內使證人李國生接續
    交付上開空籃車，侵害同一即臺北郵局之財產法益，各行為
    之獨立性極為薄弱，依一般社會健全觀念，應視為數個舉動
    之接續施行，合為包括之一行為予以評價，屬接續犯。爰審
    酌被告利用證人李國生對其之信任，而為上開詐欺之犯行，
    已有不該，且上開空籃車市價每輛為5,200 元，業經證人李
    國生證述在卷（見同上偵卷第39頁反面），是被告造成臺北
    郵政公司之財產損失約為114萬4,000元（計算式：5,200 ×
    220＝1,144,000），損害非低，且犯後猶設詞飾卸，未見悔
    意，態度不佳，及其高職畢業之智識程度，犯罪之目的、動
    機及手段等一切情狀，量處如主文所示之刑。
三、至公訴人另認被告有於98年4月7日載運11輛空籃車之犯行（
    起訴書附表編號1 ），然卷附監視錄影光碟並無該部分之影
    像資料，證人李國生亦證稱：其無法確認98年4月7日被告有
    否載走11部空籃車等語（見本院卷第86頁），是公訴上開所
    認，尚乏所據，惟該部分起訴事實，倘成立犯罪，因與前開
    判刑部分，為實質上一罪關係，爰不另為無罪之諭知。又起
    訴書附表編號4（6月9日）、編號14（7月7日）及編號19（7
    月14日）所載被告載運之車輛為平板車並非空籃車，業經本
    院勘驗明確，尚非本件起訴範圍，亦經公訴人陳述在卷，均
    有上開勘驗筆錄在卷可憑（見本院卷第49頁、第50頁反面至
    第51頁、第51頁反面至第52頁），起訴書附表各該部分，核
    屬誤載，亦附此敘明。
據上論斷，應依刑事訴訟法第299條第1項前段，刑法第339條第1
項，刑法施行法第1條之1，判決如主文。
本案經檢察官黃碧玉到庭執行職務。
中    華    民    國    99    年    11    月    11    日
                  刑事第十四庭  審判長法  官  吳冠霆
                                      法  官  李殷君
                                      法  官  賴武志
以上正本證明與原本無異。
如不服本判決應於收受送達後10日內向本院提出上訴書狀，並應
敘述具體理由；其未敘述上訴理由者，應於上訴期間屆滿後20日
內向本院補提理由書（均須按他造當事人之人數附繕）「切勿逕
送上級法院」。
                                      書記官  劉麗英
中    華    民    國    99    年    11    月    11    日
附表
 ┌──┬──────┬──────┐
 │編號│   時間     │ 載運籃車數 │
 │    │ （98年）   │   （輛）   │
 ├──┼──────┼──────┤
 │ 1  │  5月 8日   │     10     │
 ├──┼──────┼──────┤
 │ 2  │  6月 6日   │     13     │
 ├──┼──────┼──────┤
 │ 3  │  6月10日   │     11     │
 ├──┼──────┼──────┤
 │ 4  │  6月11日   │     15     │
 ├──┼──────┼──────┤
 │ 5  │  6月12日   │     11     │
 ├──┼──────┼──────┤
 │ 6  │  6月17日   │     14     │
 ├──┼──────┼──────┤
 │ 7  │  6月18日   │     14     │
 ├──┼──────┼──────┤
 │ 8  │  6月19日   │     12     │
 ├──┼──────┼──────┤
 │ 9  │  6月20日   │      9     │
 ├──┼──────┼──────┤
 │ 10 │  6月23日   │      7     │
 ├──┼──────┼──────┤
 │ 11 │  6月24日   │     13     │
 ├──┼──────┼──────┤
 │ 12 │  7月 8日   │     16     │
 ├──┼──────┼──────┤
 │ 13 │  7月 9日   │     15     │
 ├──┼──────┼──────┤
 │ 14 │  7月10日   │     16     │
 ├──┼──────┼──────┤
 │ 15 │  7月11日   │      6     │
 ├──┼──────┼──────┤
 │ 16 │  7月15日   │     14     │
 ├──┼──────┼──────┤
 │ 17 │  7月16日   │     12     │
 ├──┼──────┼──────┤
 │ 18 │  7月17日   │     12     │
 ├──┴──────┴──────┤
 │總  計                  220     │
 └────────────────┘
 附錄本案論罪科刑法條全文
 中華民國刑法第339條
 意圖為自己或第三人不法之所有，以詐術使人將本人或第三人之
 物交付者，處5年以下有期徒刑、拘役或科或併科1千元以下罰金
 。
 以前項方法得財產上不法之利益或使第三人得之者，亦同。
 前二項之未遂犯罰之。

司法院資訊處製作；財團法人民間司法改革基金會備份。
